【裁判字號】    97,上易,2576
【裁判日期】    971118
【裁判案由】    詐欺
【裁判全文】
臺灣高等法院刑事判決                97年度上易字第2576號
上  訴  人
即  被  告  甲○○
選任辯護人  王道元律師
上列上訴人因詐欺案件，不服台灣桃園地方法院九十七年度易字
第五三四號，中華民國九十七年八月二十一日第一審判決（起訴
案號：臺灣桃園地方法院檢察署九十六年度偵緝字第三八七號）
，提起上訴，本院判決如下：
    主  文
原判決撤銷。
甲○○共同連續犯詐欺取財罪，處有期徒刑肆月，如易科罰金，
以銀元參佰元即新台幣玖佰元折算壹日；減為有期徒刑貳月，如
易科罰金，以銀元參佰元即新台幣玖佰元折算壹日。
    事  實
一、甲○○、陳鳳凰（由檢察官通緝中）原係夫妻（現已離婚）
    ，分別為弘企工業股份有限公司（下稱弘企公司）之實際負
    責人、名義負責人，共同意圖為自己不法之所有，並基於概
    括之犯意聯絡，自民國九十一年七月十九日起，至同年九月
    間止，明知於訂貨之初，已無力償還債款，而無付款之能力
    ，竟以弘企公司名義，多次向展楹有限公司（下稱展楹公司
    ）負責人楊博仁佯稱欲訂貨，允諾每月結帳一次，開立二個
    月期支票付款，使楊博仁陷於錯誤，連續交付材料PC板至弘
    企公司或弘企公司之協力廠商鑫友公司、志莊公司，或由甲
    ○○親自至展楹公司取貨，並於送貨單上簽收，共計詐得新
    台幣（下同）五十七萬六千九百六十八元之材料PC板。嗣因
    弘企公司關閉，甲○○、陳鳳凰亦避不見面，楊博仁始知受
    騙。
二、案經展楹公司代表人楊博仁訴由台灣桃園地方法院檢察署檢
    察官偵查起訴。
    理  由
一、訊據上訴人即被告甲○○供認有於上開期間向展楹公司訂購
    PC板共計五十七萬六千九百六十八元等情不諱，此部分事實
    並據證人楊博仁於原審結證屬實，且有送貨單、統一發票等
    件足佐（此等證據雖屬被告以外之人在審判外之書面陳述，
    但當事人、辯護人於本院調查證據時均知有上揭不得為證據
    之情形，卻表示無意見，而未於言詞辯論終結前聲明異議，
    視為已同意作為證據，且核與待證事實具其關連性，亦查無
    證據力明顯過低之事由，本院審酌上開證據作成時之情況，
    認為適當，依刑事訴訟法第一百五十九條之五第二項規定，
    得為證據），應堪信為實在。惟否認有何詐欺犯行，辯稱：
    因其上游廠商佳總興業股份有限公司（下稱佳總公司）貨款
    也是次月結、支付三個月期支票，故伊與楊博仁訂約時即已
    約定貨款次月結、交付三個月期支票，並非楊博仁所稱次月
    結、二個月期支票；然次月結帳時，伊開立三個月期支票不
    為楊博仁接受，要求支付全部現金貨款，進行假扣押，造成
    經營困難，勉力維持至九十二年三月份結束營業；另楊博仁
    出貨品質不佳，致伊支付五倍金錢加工云云。
二、惟查，上訴人除係弘企公司實際負責人外，並為統鑫電子股
    份有限公司（下稱統鑫公司）、瑋倫科技股份有限公司（下
    稱瑋倫公司）、智笙科技有限公司（下稱智笙公司）之董事
    長、監察人、董事，有財團法人金融聯合徵信中心個人任職
    董監事企業名錄可稽。而(一)、上訴人積欠債權人好璟公司加
    工款一百二十二萬四百五十四元，業據原審於八十九年三月
    十六日以八十八年度訴字第一八八二號民事判決判命上訴人
    應與瑋倫公司（法定代理人陳鳳凰）如數連帶賠償及加計法
    定遲延利息；(二)、上訴人與陳鳳凰積欠債權人林天祥借款七
    十萬元，亦據本院於九十一年八月二十日以九十年度上易字
    第七六二號民事判決判命應如數給付及加計法定遲延利息；
    (三)、上訴人與陳鳳凰向大安商業銀行借款所簽發到期日八十
    九年十二月一日、面額各一百五十萬元、六十萬元之本票各
    一紙，經台灣台北地方法院於九十年四月十三日以九十年度
    票字第一四七九二號民事裁定判命應給付本息；(四)、上訴人
    與弘企公司（兼法定代理人陳鳳凰）積欠債權人新竹國際商
    業銀行借款六百九十六萬元，業據原審於九十年二月十三日
    以九十年度促字第五三三八號支付命令判命給付本息、違約
    金；(五)、上揭已確定之各案，並經債權人聲請強制執行無果
    ，有原審八十九年度執字第九三六四號、九十一年度執字第
    二一一七三號、九十二年度執字第三○○九號、九十二年度
    執字第五九二六號執行案卷影本可憑。稽此事證，可徵上訴
    人於與展楹公司交易之初，早已陷於無資力之狀態，殆可認
    定。(六)、上訴人既明知無資力付款，猶然多次向告訴人購買
    材料PC板，並結束公司營運，避不出面，其有不法所有之意
    圖甚明。兩造交易其約定付款之方式如何，雖各有說詞，然
    微論其為如何之約定，均無礙於上訴人詐欺犯意之認定，自
    無深究論斷之必要。又上訴人既對於所收受之貨物品質主張
    瑕疵，卻迄未提出任何法律訴訟主張權利，或作任何保全證
    據之動作，反而在加工完峻後且遲至本件為警緝獲始另作此
    抗，仍不影響其詐欺事實之認定。(七)、陳鳳凰業經檢察官通
    緝，除有通緝書可考外，並為上訴人於聲請調查證據狀所是
    認，客觀上陳鳳凰已屬傳喚不能；另佳總公司與上訴人所經
    營之弘企公司交易情形如何，與本件上訴人是否因明知無資
    力付款而詐取財物之犯行認定並無必然之關連性。辯護人於
    本院聲請傳訊證人陳鳳凰及函調上開二家公司之交易情形，
    應不具調查之必要性。事證明確，上訴人之犯行，至堪認定
    。
三、上訴人行為後，(一)、刑法第三百三十九條第一項之罪，其法
    定罰金刑最低度部分，由修正前刑法第三十三條第五款規定
    為銀元一元以上（依罰金罰鍰提高標準條例第一條前段提高
    為十倍，提高後折算為新台幣三十元），修正後同款則規定
    為新台幣一千元以上，以百元計算之；(二)、刑法第二十八條
    將「實施」修正為「實行」。原實施之概念，包含陰謀、預
    備、著手及實行等階段之行為，修正後僅共同實行犯罪行為
    始成立共同正犯。新法共同正犯之範圍已有限縮；(三)、刑法
    第五十六條連續犯，業已刪除，於修正前可依連續犯規定以
    一罪論者，於修正後則應分論併罰；(四)、經綜合上開與罪刑
    有關之一切情形為新舊法之比較，修正刑法規定對上訴人並
    無較為有利，應適用行為時即修正前之刑法相關規定。核上
    訴人所為，係犯刑法第三百三十九條第一項之詐欺取財罪。
    其與陳鳳凰間，互有犯意聯絡及行為分擔，皆為共同正犯。
    所犯多次犯行，時間緊接，且係構成要件相同之罪名，應依
    修正前刑法第五十六條規定，以一罪論，並加重其刑。
四、原審據以論科，雖非無見。惟查：刑法第五十七條第十款所
    稱犯罪後之態度，即包括犯人犯罪後，因悔悟而力謀恢復原
    狀，或賠償損害等情形。上訴人於本院已就民事損害賠償事
    件與告訴人達成和解，有和解筆錄可稽，足徵上訴人犯罪後
    之態度與原審比較，已然不同。上訴意旨否認犯罪，固無可
    取，惟原判決未及審究及此，則有可議，自屬無可維持，應
    予撤銷改判。爰審酌上訴人之素行良好，犯罪之手段、目的
    ，所詐得財物不多，並事後已與告訴人和解分期清償之犯後
    態度等一切情狀，量處如主文第二項所示之刑。上訴人行為
    後，刑法第四十一條第一項關於易科罰金之折算標準，業已
    修正，比較新舊法之結果，修正規定並非有利於上訴人，應
    適用行為時法即修正前刑法第四十一條第一項規定為諭知易
    科罰金之折算標準。上訴人犯罪時間在九十六年四月二十四
    日以前，核無中華民國九十六年罪犯減刑條例所列不得減刑
    之情形，依該條例第二條第一項第三款減其刑期二分之一，
    並依同條例第九條及修正前刑法第四十一條第一項規定，就
    減得之刑諭知易科罰金之折算標準。
據上論斷，應依刑事訴訟法第三百六十九條第一項前段、第三百
六十四條、第二百九十九條第一項前段，刑法第二條第一項前段
、修正前刑法第二十八條、第五十六條、第三百三十九條第一項
、四十一條第一項，刑法施行法第一條之一，修正前罰金罰鍰提
高標準條例第二條，中華民國九十六年罪犯減刑條例第二條第一
項第三款、第七條、第九條，判決如主文。
本案經檢察官李金定到庭執行職務。
中    華    民    國    97    年    11    月    18    日
            刑事第十九庭  審判長法  官  黃金富
                                法  官  魏新國
                                法  官  吳  燦
以上正本證明與原本無異。
不得上訴。
                                書記官  陳靜姿
中    華    民    國    97    年    11    月    18    日
附錄：本案論罪科刑法條全文
刑法第339 條第1 項
意圖為自己或第三人不法之所有，以詐術使人將本人或第三人之
物交付者，處5 年以下有期徒刑、拘役或科或併科1 千元以下罰
金。


司法院資訊處製作；財團法人民間司法改革基金會備份。
